臺灣高等法院花蓮分院刑事判決　　　　 95年度上訴字第215號
上　訴　人
即　被　告　丙○○
選任辯護人　魏辰州律師
上訴人因殺人未遂等案件，不服臺灣花蓮地方法院中華民國95年
6月8日95年度訴緝字第7號第一審判決（起訴案號：臺灣花蓮地
方法院檢察署94年度核退偵字第132號），提起上訴，本院判決
如下：
    主  文
原判決撤銷。
丙○○未經許可，持有可發射子彈具有殺傷力之改造手槍，處有
期徒刑貳年，併科罰金新臺幣伍萬元，罰金如易服勞役，以新臺
幣壹仟元折算壹日，改造手槍壹支（含彈匣壹個，槍枝管制編號
0000000000號）、制式子彈肆顆及彈殼貳顆，均沒收。又共同以
非法方法剝奪人之行動自由未遂，處有期徒刑捌月。又殺人未遂
，處有期徒刑伍年貳月。又以強暴妨害人行使權利，處有期徒刑
肆月。應執行有期徒刑柒年拾月，併科罰金新臺幣伍萬元，罰金
如易服勞役，以新臺幣壹仟元折算壹日，改造手槍壹支（含彈匣
壹個，槍枝管制編號0000000000號）、制式子彈肆顆及彈殼貳顆
，均沒收。
    事  實
一、丙○○於民國92年11、12月間借給吳志弘6萬元，言明數日
    內償還，吳志弘未如期返還，乃將具有殺傷力之仿ＧＬＯＣ
    Ｋ廠27型半自動手槍製造之玩具手槍換裝土造金屬槍管及土
    造金屬撞針而成之改造手槍1支（含彈匣1個，槍枝管制編號
    0000000000號）及具有殺傷力之制式子彈7顆，質押給丙○○，丙○○竟自該時起未經許可而持有之。
二、丙○○之朋友劉雙喜（另案判處罪刑）前向甲○○經營之花
    蓮市國福41之3號天祥水公司購買礦泉水，積欠貨款未償，
    甲○○叫業務員向劉雙喜追討，劉雙喜心生不滿，除於93年
    7 月27日下午4時30分許撥打電話質問甲○○外，並基於剝
    奪他人行動自由之犯意，於同日下午5時許，指示丙○○將
    甲○○押往伊處談判貨款清償事宜，丙○○即於同日下午5
    時10分許，夥同胡木棟（另案判處罪刑）、乙○○及綽號「
    黑仔」之成年男子，與劉雙喜共同基於剝奪他人行動自由之
    犯意聯絡，由丙○○自行攜帶上開槍彈，與胡木棟、乙○○
    及綽號「黑仔」共乘胡木棟所駕駛車牌號碼9E-8061之自用
    小客車前往天祥水公司，欲將甲○○押往劉雙喜處。丙○○
    等4人抵達天祥水公司時，適見甲○○在公司大門前之黑色
    自小客車內，即一同上前走向甲○○之小客車，乙○○先拉
    開小客車左前門，甲○○下車時，丙○○等人就一同與甲○○拉扯，並稱：「我們老大『十八』（即劉雙喜之綽號）叫
    你過去！」，同時叫囂：「押走！押走！」等語，惟甲○○
    抵抗不從，致未得逞。丙○○、乙○○、「黑仔」即共同徒
    手毆打甲○○，胡木棟亦踹踢甲○○之左手（傷害部分未據
    告訴）。
三、雙方拉扯、僵持之際，丙○○見甲○○不肯就範，遂超出與
    劉雙喜等人共同剝奪他人行動自由之犯意聯絡，另萌殺人之
    犯意，取出上開槍彈，先朝甲○○之頭部敲擊，被甲○○擋
    開後，槍枝走火，子彈朝天擊發；丙○○隨即再朝甲○○之
    身體射擊，惟因卡彈而未擊發；丙○○拉下滑套後，再射擊
    1發而擊中甲○○之左腿，致甲○○中彈不支倒地。甲○○
    嗣經人送醫急救後始未生死亡之結果。
四、丙○○於離去之際，為避免甲○○打電話報警，又另行起意
    ，基於妨害他人行使權利之犯意，強行取走甲○○之行動電
    話手機1支，妨害甲○○之權利行使，嗣於離開現場後將該
    手機丟棄於路旁。
五、警方據報後循線查獲，於案發現場扣得已經丙○○擊發之彈
    殼1顆。丙○○自知難逃法網，亦於同年7月31日，攜帶上開
    改造手槍1支、制式子彈5顆（其中1顆因鑑驗試射用畢）、
    彈殼1個，向警方投案繳械。
六、案經花蓮縣警察局花蓮分局報請臺灣花蓮地方法院檢察署檢
    察官偵查起訴。
    理  由
壹、認定犯罪事實所憑之證據及理由
一、事實一部分：業經被告於本院供承不諱，且有上開槍彈扣於
    原審93年度訴字第232號案卷足憑。又上開槍彈經該案原審
    送請內政部警政署刑事警察局鑑定結果，認改造手槍係由仿
    ＧＬＯＣＫ廠27型半自動手槍製造之玩具手槍換裝土造金屬
    槍管及土造金屬撞針改造而成，機械性能良好，可擊發適用
    子彈，具有殺傷力；子彈5顆（試射1顆），認均係口徑9 釐
    米之制式子彈，具殺傷力；彈殼2個，係已擊發之口徑9釐米
    制式彈殼，經比對結果認均係由上開改造手槍所擊發等情，
    亦有該局93年10月14日刑鑑字第0930162190號鑑定書1份附
    於93年度核退字第1602號卷可稽（第69-74頁）。被告此部
    分之犯行堪以認定。
二、事實二部分：
（一）訊據被告矢口否認妨害自由之犯行，辯稱：因為甲○○之
      員工當天早上到劉雙喜之公司收帳很兇，伊與該員工發生
      衝突，所以伊與胡木棟、乙○○及綽號「黑仔」去，是要
      找甲○○講清楚當天早上所發生之事情，伊並非受劉雙喜
      之指使才持槍前往云云。
（二）上開事實業據被害人甲○○於原審審理共犯胡木棟所涉殺
      人未遂等一案及本案時供陳明確（93年訴字第232號卷第
      89- 100頁、94年度訴字第179號卷第106-112頁）；並經
      證人藍春蘭、李郁文、彭家佳等於原審審理胡木棟所涉殺
      人未遂等一案時證稱屬實（93年訴字第232號卷第100-114
      、120-125頁）。本院於96年2月13日勘驗案發現場之光碟
      片結果，亦顯示被告與一同前往三名男士等人拉開甲○○
      小客車左前門，並於甲○○下車時，一同與甲○○拉扯之
      情景，有勘驗筆錄在卷足佐。足見被告及其他三名男士等
      人前往天祥水公司之目的係欲將甲○○押往劉雙喜處，並
      非僅前往理論而已。又依證人甲○○、藍春蘭、李郁文、
      彭家佳之上開陳述，被告等人下車後，既均表明係老大「
      十八」要甲○○過去，是「十八」要來押人，並同時鼓譟
      「押走！押走！」等語，顯見劉雙喜確有指示被告將被害
      人甲○○強行押走之行為，是劉雙喜與被告等人就上開剝
      奪他人行動自由之犯行，確有犯意之聯絡至明。被告所辯
      ，無非卸責之詞，不可採信，其妨害自由之犯行，亦可認
      定。
三、事實三部分：
（一）訊據被告固供承於上開時地持槍敲擊甲○○頭部並射擊甲○○，致甲○○左腿中彈不支倒地等情，惟矢口否認殺人
      未遂之犯行，辯稱，伊沒有殺人之犯意云云。
（二）被告於上開時地持槍敲擊甲○○頭部並射擊甲○○，致甲○○左腿中彈不支倒地一節，業據被告供承無訛，核與被
      害人甲○○及證人藍春蘭、李郁文、彭家佳於原審之上開
      陳述相符，且有扣於原審93年度訴字第232號案之上開槍
      彈可憑，並經本院勘驗屬實，有上開勘驗筆錄可稽。又具
      有殺傷力之上開槍彈，具有高速貫穿人體之動能，屬於極
      端危險之物品，持以對人射擊，可導致人死亡之結果，此
      乃一般人均知悉之事實，被告既為智識及精神狀況均正常
      之成年人，自難諉為不知。被告於強押被害人過程中，遭
      遇被害人抵抗不從，即取出上開槍彈，朝被害人之頭部敲
      擊，被甲○○擋開後，復朝甲○○之身體射擊，因卡彈並
      未擊發，又拉下滑套再射擊1發而擊中甲○○之左腿，致
      甲○○中彈不支倒地，足認其具有殺人之犯意。自難僅因
      被害人出手撥擋、卡彈等偶發因素，致其最後所擊中者為
      被害人之大腿 (被害人後經送醫急救而未生死亡結果)遽
      謂其主觀上並無殺人之犯意。被告所辯無非避就之詞，要
      難採信，其殺人未遂之犯行堪以認定。。
四、事實四部分：上開事實，業經被告於本院供承不諱，核與被
    害人甲○○於原審供述之情節相符，此部分犯刑亦足認定。
貳、論罪科刑之理由
一、查被告行為後，槍砲彈藥刀械管制條例業於94年1月28日修
    正生效，修正前該條例第11條第4項規定：「未經許可，持
    有可發射子彈具有殺傷力之槍枝者，處1年以上7年以下有期
    徒刑，併科新臺幣7百萬元以下罰金」，修正後已改列至同
    條例第8條第4項，且法定刑提高為「3年以上10年以下有期
    徒刑，併科新臺幣7百萬元以下罰金」，經比較新舊法結果
    ，以舊法對被告較為有利，應依刑法第2條第1項前段之規定
    ，適用行為時之上開條例論處。
二、核被告所為，事實一部分，係犯修正前槍砲彈藥刀械管制條
    例第11條第4項之未經許可持有改造手槍罪、同條例第12條
    第4項之未經許可持有子彈罪，其以一行為同時觸犯二罪，
    為想像競合犯，應依刑法第55條之規定，從一重之未經許可
    持有改造手槍罪處斷。被告雖於案發後攜帶上開槍彈投案，
    惟證人即查獲警員吳金山已於原審證稱：本案於被告帶槍投
    案前，伊等即已從被害人公司之監視錄影帶中得知被告為犯
    罪嫌疑人，後來才去拘提被告等語（原審卷第100頁），且
    有卷附之錄影帶翻拍照片可資佐證，是被告投案前，有偵查
    犯罪權限之警察機關既已得知其為犯罪嫌疑人，即無適用上
    開條例第18條第1項自首減免其刑規定之餘地。又依同條例
    第18條第4項前段之規定，需行為人「犯本條例之罪，於偵
    查或審判中自白」，並「供述全部槍砲、彈藥、刀械之來源
    及去向」，且「因而查獲或因而防止重大危害治安事件之發
    生」，三項條件缺一不可，方得減輕或免除其刑。被告於偵
    查及審判中雖坦承其非法持有改造手槍、子彈之犯行，然並
    未因而查獲或防止重大危害治安事件之發生，亦不符適用該
    條規定減免其刑之要件。事實二部分，係犯刑法第302條第3
    項、第1項之非法剝奪他人行動自由未遂罪，公訴人認係觸
    犯刑法第304條第1項之強制罪，尚有未合，起訴法條應予變
    更；被告與劉雙喜、胡木棟、乙○○、「黑仔」之成年人間
    ，互有犯意聯絡及行為分擔，應論以共同正犯；又被告已著
    手實施剝奪他人行動自由之行為而未遂，應依行為時刑法第
    26條前段之規定，減輕其刑。事實三部分，係犯刑法第271
    條第2項、第1項之殺人未遂罪，被告已著手實施殺人之行為
    而未遂，應依行為時刑法第26條前段之規定，減輕其刑。事
    實四部分，係犯刑法第304條之強制罪，公訴人雖認被告見
    甲○○尚有行動電話似可供報警之用，乃以強盜方法取走後
    丟棄，係觸犯刑法第328條第1項之強盜罪，惟被告已供稱伊
    係因見甲○○拿起手機要撥打，怕他報警，始把手機拿過來
    才離開現場，後來伊將手機丟棄在路旁等語，公訴意旨亦指
    稱被告取走該手機後丟棄，倘被告具有不法所有之意圖，自
    無將該手機丟棄之理，足見被告意在妨害甲○○之權利行使
    而已，所為尚與強盜罪之構成要件不符，起訴法條應予變更
    。又被告早於92年11、12月間即未經許可持有槍彈，並非於
    持有之初即有意實施本件之妨害自由、殺人及強制犯行，所
    犯殺人未遂及強制罪亦係臨時起意，是其所犯四罪之犯意各
    別，應予分論併罰。
三、原審對被告論罪科刑，固非無見。惟原判決認被告所犯未經
    許可持有改造手槍、妨害自由未遂及強制罪三罪間，有方法
    、目的之牽連關係，應從一重之未經許可持有改造手槍罪處
    斷，尚有未合。又依勘驗之結果顯示，被告並無朝甲○○頭
    部開槍之動作，原判決部分之認定亦與事實不符。被告上訴
    雖無理由，惟原判決既有未合，即應撤銷改判。爰審酌被告
    告素行不佳，有臺灣高等法院被告前案紀錄表在卷可稽，仍
    不知悔悟，除未經許可持有槍彈外，僅因劉雙喜與被害人間
    之細微糾紛，即攜帶槍彈強押被害人，復因被害人抗拒未能
    得逞，竟另行起犯意，開槍射殺被害人未遂，並取走被害人
    手機，所為嚴重破壞社會秩序，且侵害他人自由、權利，惡
    性非輕，及其犯罪動機、目的、手段、犯罪後態度等一切情
    狀，量處如主文所示之刑，及依刑法第2條第1項但書之規定
    ，適用對被告較為有利之新修正刑法第42條第3項，諭知罰
    金易服勞役之折算標準，並定其應執行刑。如主文所示之槍
    彈，均係違禁物；彈殼2顆係被告所有供犯罪所用之物，分
    別依刑法第38條第1項第1款、第3款之規定宣告沒收。至因
    送鑑試射而用畢之子彈1顆，已滅失而失其違禁物之性質，
    爰不予宣告沒收。
、不另為不受理之諭知部分：
一、公訴意旨另以：被告與綽號「阿松」、「黑仔」等成年人，
    於前揭時、地，亦有共同毆打被害人甲○○成傷之犯行，因
    認被告亦涉犯刑法第277條第1項之傷害罪嫌云云。
二、按告訴乃論之罪，未經告訴或其告訴已逾告訴期間者，應諭
    知不受理之判決，刑事訴訟法第303條第3款定有明文。查公
    訴人認被告涉犯刑法第277條第1項之傷害罪嫌，依同法第28
    7條之規定，須告訴乃論，惟遍查全卷，並無被害人甲○○
    合法提出傷害告訴之證據資料，堪認此部分未經合法告訴。
    惟公訴人既認被告之傷害罪嫌與已起訴部分有方法或結果之
    牽連關係，本院自不另為不受理之諭知。
據上論斷，應依刑事訴訟法第369條第1項前段、第364條、第299
條第1項前段、第300條，修正前槍砲彈藥刀械管制條例第11條第
4項、第12條第4項，刑法第11條前段、第2條第1項、第28條、第
302條第3項、第1項、第271條第3項、第1項、第304 條、第55條
、第51條第5款、第42條第3項、第38條第1項第1款、第3款，修
正前刑法第26條前段，罰金罰鍰提高標準條例第1條前段，判決
如主文。
本案經檢察官丁○○到庭執行職務。
中　　華　　民　　國　　96　　年　　3　　月　　20　　日
                  刑事庭審判長法  官     謝 志 揚
                              法  官     賴 淳 良
                              法  官     林 慶 煙
以上正本證明與原本無異。
如不服本判決，應於送達後十日內，向本院提出上訴狀。其未敘
述理由者，並應於提出上訴狀後十日內向本院補提理由狀 (須附
繕本)。
                              書記官     林 明 智
中　　華　　民　　國　　96　　年　　3　　月　　20　　日
附錄    本判決論罪科刑法條：
槍砲彈藥刀械管制條例第11條
未經許可，製造、販賣或運輸第四條第一項第一款所稱其他可發
射金屬或子彈具有殺傷力之各式槍砲者，處五年以上有期徒刑，
併科新臺幣一千萬元以下罰金。
未經許可，轉讓、出租或出借前項所列槍砲者，處三年以上十年
以下有期徒刑，併科新臺幣七百萬元以下罰金。
意圖供自己或他人犯罪之用，而犯前二項之罪者，處無期徒刑或
七年以上有期徒刑，併科新臺幣一千萬元以下罰金。
未經許可，持有、寄藏或意圖販賣而陳列第一項所列槍砲者，處
一年以上七年以下有期徒刑，併科新臺幣七百萬元以下罰金。
第一項至第三項之未遂犯罰之。
中華民國刑法第302條
（剝奪他人行動自由罪）
私行拘禁或以其他非法方法，剝奪人之行動自由者，處 5 年以下
有期徒刑、拘役或 3 百元以下罰金。
因而致人於死者，處無期徒刑或 7 年以上有期徒刑，致重傷者，
處 3 年以上十年以下有期徒刑。
第 1 項之未遂犯罰之。
中華民國刑法第271條
（普通殺人罪）
殺人者，處死刑、無期徒刑或 10 年以上有期徒刑。
前項之未遂犯罰之。
預備犯第 1 項之罪者，處 2 年以下有期徒刑。
中華民國刑法第304條
（強制罪）
以強暴、脅迫使人行無義務之事或妨害人行使權利者，處 3 年以
下有期徒刑、拘役或 3 百元以下罰金。
前項之未遂犯罰之。
